【裁判字號】    97,訴,862
【裁判日期】    971208
【裁判案由】    返還土地
【裁判全文】
臺灣彰化地方法院民事判決  97年度訴字第862號
原      告  戊○○
                        號
訴訟代理人  林世祿律師
複代理人    甲○○
被      告  丁○○
                        19號.
被      告  乙○○
被      告  丙○○
                        號
上列當事人間請求返還土地事件，本院於民國97年11月24日言詞
辯論終結，茲判決如下：
    主  文
被告乙○○應將坐落彰化縣員林鎮○○○段53地號土地上如附圖
即彰化縣員林地政事務所97年10月8日複丈成果圖所示編號Ｅ部
分面積零點62平方公尺之鐵屋拆除，並將該部分土地返還原告。
被告丁○○應將同上地號土地上如附圖所示Ａ部分面積20點34平
方公尺之三樓房屋拆除，並將該部分土地返還原告。
被告丁○○應將同段五一地號土地上如附圖所示編號Ｂ部分面積
15點34平方公尺之三樓房屋拆除，及編號Ｃ部分面積零點85平方
公尺之平房拆除，並將各該占用土地連同編號Ｄ部分面積34 點
78平方公尺之空地返還原告及其他全體共有人。
被告丙○○應將坐落彰化縣員林鎮○○○段53地號土地上如附圖
所示編號ＦG連線部分長度2點76公尺之鐵欄杆拆除，並將該部分
土地返還原告。
訴訟費用由被告丁○○負擔十分之九，由被告乙○○、丙○○各
負擔二十分之一。
本判決於原告以新台幣壹拾捌萬玖仟元為被告預供擔保得假執行
；但被告如以新台幣伍拾陸萬柒仟元為原告預供擔保，得免為假
執行。
    事實及理由
一、原告主張：
（一）坐落彰化縣員林鎮○○○段53地號土地、建、面積946點
      92 平方公尺之土地全部為原告所有，被告乙○○未有任
      何權源，其鐵屋占用系爭53地號土地如附圖所示編號Ｅ部
      分面積零點62平方公尺之土地；被告丁○○其所有三層樓
      房無權佔用同筆土地如附圖所示編號Ａ面積部分3.81平方
      公尺，均應拆除並分別將各該部分土地返還原告。又被告
      丙○○並無正當權利，竟在系爭53地號土地上如附圖所示
      編號ＦG連線部分設置長度2點76公尺之鐵欄杆，自應依法
      拆除，並將該部分土地返還原告。
（二）坐落彰化縣員林鎮○○○段51地號土地、建、面積63點32
      平方公尺之土地為原告與被告丁○○所共有。詎被告丁○○未經全體共有人同意，並無有任何權源，竟擅自佔用同
      段五一地號土地上如附圖所示編號Ｂ部分面積15點34平方
      公尺（三樓房屋），及編號Ｃ部分面積零點85平方公尺（
      平房），與編號Ｄ部分面積34點78平方公尺之空地，應將
      上開房屋拆除，並將各該占用土地返還原告及其他全體共
      有人。
（三）原告爰依據民法第767條、第821條規定訴請判決：
   1、被告乙○○應將坐落彰化縣員林鎮○○○段53地號土地上
      如附圖所示編號Ｅ部分面積零點62平方公尺之鐵屋拆除，
      並將該部分土地返還原告。
   2、被告丁○○應將同上地號土地上如附圖所示Ａ部分面積20
      點34平方公尺之三樓房屋拆除，並將該部分土地返還原告
      。
   3、被告丁○○應將同段五一地號土地上如附圖所示編號Ｂ部
      分面積15點34平方公尺之三樓房屋拆除，及編號Ｃ部分面
      積零點85平方公尺之平房拆除，並將各該占用土地連同編
      號Ｄ部分面積34點78平方公尺之空地返還原告及其他全體
      共有人。
   4、被告丙○○應將坐落彰化縣員林鎮○○○段53地號土地上
      如附圖所示編號ＦG連線部分長度2點76公尺之鐵欄杆拆除
      ，並將該部分土地返還原告。
二、被告三人於本院員林簡易庭調解時均自認原告所主張上開占
    用之事實，然目前無力拆還原告等語，其後於本院辯論時，
    對上開占用之事實亦不爭執，然辯稱有口頭約定要交換土地
    云云，請求駁回原告之訴。
三、原告主張之事實，業據其提出土地登記謄本、地籍圖謄本等
    為證，並經本院員林簡易庭法官會同彰化縣員林地政事務所
    測量人員勘驗現場屬實，有本院中華民國97年10月8日勘驗
    測量筆錄在卷可稽，且有彰化縣員林地政事務所中華民國97
    年10月8日土地複丈成果圖附卷足憑，復為被告所不爭執，
    堪認原告之主張為真實。
四、按當事人主張有利於己之事實者，就其事實有舉證之責任。
    民事訴訟法第277條定有明文，本件被告辯稱兩造曾就占用
    之土地部分有口頭約定要交換土地云云，然為原告否認，被
    告就此有利予己之積極事實應負舉證責任，惟被告並未舉證
    以實其說，被告所辯自難採信。
五、次按「所有人對於無權占有或侵奪其所有物者，得請求返還
    之。對於妨害其所有權者，得請求除去之。」；又「各共有
    人對於第三人，得就共有物之全部為本於所有權之請求。但
    回復共有物之請求，僅得為共有人全體之利益為之」。民法
    第767條前段、中段、民法第821條定有明文。經查，系爭53
    地號土地土地既為原告所有，系爭51地號土地為原告與被告
    丁○○所共有，而被告三人如前所述分別無正當權源分別使
    用上開土地，從而，原告依民法第767條、第821條規定訴請
    判決請求被告拆除地上物並將其占用之土地返還原告，洵屬
    有據，應予准許，爰分別判決如主文第一、二、三、四項所
    示。
六、假執行之宣告：原告陳明願供擔保聲請宣告假執行，核無不
    合，爰酌定相當擔保金額宣告之。本院另依民事訴訟法第
    392條第2項規定依職權宣告被告預供擔保得免為假執行。
七、結論：原告之訴為有理由，並依民事訴訟法第78條、第85
    條第1項、第390條第2項、第392條第2項，判決如主文。
中    華    民    國    97    年    12    月    8    日
                  民事第一庭    法  官  施坤樹
以上正本係照原本作成。
如對判決上訴，應於判決送達後20日內向本院提出上訴狀（須附
繕本）。
中    華    民    國    97    年    12    月    31    日
                                書記官  施嘉玫


司法院資訊處製作；財團法人民間司法改革基金會備份。
